臺灣屏東地方法院刑事判決　　　　　　　100年度訴字第327號
公　訴　人　臺灣屏東地方法院檢察署檢察官
被　　　告　洪國慶
上列被告因違反毒品危害防制條例案件，經檢察官提起公訴（99
年度毒偵字第2863、3029、3039號），嗣因被告就被訴事實為有
罪之陳述，經合議庭裁定由受命法官獨任適用簡式審判程序審理
，本院判決如下：
    主  文
洪國慶施用第二級毒品，累犯，處有期徒刑陸月，扣案之甲基安
非他命柒包（毛重共貳點玖公克，含殘留甲基安非他命無法完全
析離之包裝袋柒個）、甲基安非他命吸食器壹組，均沒收銷燬之
；又施用第一級毒品，累犯，處有期徒刑捌月；又施用第二級毒
品，累犯，處有期徒刑陸月，扣案之甲基安非他命吸食器壹組，
沒收銷燬之；又施用第一級毒品，累犯，處有期徒刑捌月，扣案
之海洛因貳包（毛重共零點陸公克，含殘留海洛因無法完全析離
之包裝袋貳個），均沒收銷燬之；又施用第二級毒品，累犯，處
有期徒刑陸月，扣案之甲基安非他命壹包（毛重壹公克，含殘留
甲基安非他命無法完全析離之包裝袋壹個），沒收銷燬之。應執
行有期徒刑壹年拾月，扣案之甲基安非他命柒包（毛重共貳點玖
公克，含殘留甲基安非他命無法完全析離之包裝袋柒個）、甲基
安非他命吸食器貳組、海洛因貳包（毛重共零點陸公克，含殘留
海洛因無法完全析離之包裝袋貳個）、甲基安非他命壹包（毛重
壹公克，含殘留甲基安非他命無法完全析離之包裝袋壹個），均
沒收銷燬之。
    事  實
一、洪國慶前因施用毒品案件，經裁定送送觀察、勒戒後，認有
    繼續施用毒品傾向，再經裁定送強制戒治，嗣經裁定停止戒
    治，所餘期間付護管束，於民國90年11月13日保護管束期滿
    未經撤銷視為執行完畢。復於前開強制戒治期滿5 年內之91
    年復因施用毒品案件，經檢察官提起公訴並聲請強制戒治，
    提起公訴部分經法院判處有期徒刑1 年2 月確定，聲請強制
    戒治部分，經裁定經裁定送強制戒治，後因戒治成效經評定
    為合格，遂經裁定停止強制戒治併交付保護管束，惟又因施
    用毒品案件，經撤銷停止強制戒治處分，嗣因93年1 月9 日
    因法律修正而出所，前開於保護管束期間施用毒品案件，經
    法院判處有期徒刑10月確定，另因違反家庭暴力防治法案件
    ，經法判處有期徒刑5 月確定，前揭3 案接續執行，甫於95
    年3 月18日縮短刑期執行完畢。詎其猶不知悔改，明知海洛
    因、甲基安非他命分屬第一、二級毒品，不得持有及施用，
    仍分別基於施用第一、二級毒品之犯意，（一）於99年11月
    22日下午1 時許，在屏東縣潮州鎮○○街42號住處，以將甲
    基安非他命置入玻璃球燒烤而吸食煙霧之方式，施用第二級
    毒品甲基安非他命1 次。嗣於99年11月23日上午11時20分許
    ，為警持搜索票至上址搜索時查獲，並扣得甲基安非他命7
    包（毛重共2.9 公克）及含甲基安非他命殘留無法完全析離
    之甲基安非他命吸食器1 組；並經其同意採尿送驗，檢驗出
    甲基安非他命之陽性反應。（二）另分別於99年12月4 日晚
    上某時許，仍在上開住處，以將海洛因加入香菸方式，施用
    第一級毒品海洛因1 次；於99年12月5 日上午某時許，仍在
    上開住處，以將甲基安非他命置入玻璃球燒烤而吸食煙霧之
    方式，施用第二級毒品甲基安非他命1 次。嗣於99年12月6
    日23時11分許，為警在上址執行搜索而查獲，並扣得含甲基
    安非他命殘留無法完全析離之甲基安非他命吸食器1 組；並
    經其同意採尿送驗，檢驗出嗎啡及甲基安非他命之陽性反應
    。（三）另於99年12月7 日下午1 時許及同日下午5 時許，
    在屏東縣潮州鎮○○街42號住處，分別以將甲基安非他命置
    入玻璃球燒烤而吸食煙霧、將海洛因置入香菸內吸食等方式
    ，施用第二級毒品甲基安非他命及第一級毒品海洛因各1 次
    。嗣於99年12月8 日上午11時20分許，在屏東縣潮州鎮○○
    街20號旁為警查獲，並扣得海洛因2 包（毛重共0.6 公克）
    及甲基安非他命1 包（毛重1 公克，起訴書誤載為0.1 公克
    ）；並經其同意採尿送驗，檢驗出嗎啡及甲基安非他命之陽
    性反應。
二、案經屏東縣政府警察局潮州分局報告臺灣屏東地方法院檢察
    署檢察官偵查起訴。
    理  由
一、按本件被告所犯係死刑、無期徒刑、最輕本刑為3 年以上有
    期徒刑以外之罪，其於準備程序就被訴事實為有罪之陳述，
    經受命法官告知簡式審判程序之旨，並聽取其與公訴人之意
    見後，合議庭認無不得或不宜改依簡式審判程序進行之情事
    ，依刑事訴訟法第273 條之1 第1 項、第284 條之1 規定，
    裁定本件由受命法官獨任進行簡式審判程序，合先敘明。
二、上揭犯罪事實，業據被告於本院審理中坦承不諱，此外並有
    本院搜索票、屏東縣政府警察局潮州分局製作之毒品案件受
    檢人尿液採證編號姓名對照表（偵辦毒品案件涉嫌人尿液採
    證姓名代號對照表）、台灣檢驗科技股份有限公司濫用藥物
    尿液檢驗報、扣押筆錄、扣押物品目錄表均各3 份等，足認
    被告前揭自白與事實相符，本案事證明確，被告犯行堪以認
    定。
三、次查93年修正施行之毒品危害防制條例就施用毒品者，祇於
    「初犯」及「5 年後再犯」二種情形，有其追訴條件之限制
    ，即須於初犯經觀察、勒戒或強制戒治釋放後，5 年內均無
    施用毒品之行為，始能認其前所實施之觀察、勒戒或強制戒
    治已足遮斷毒癮，而得於5 年後再犯時，再予適用初犯之規
    定，重行觀察、勒戒等程式。倘5 年內已經再犯，被依法追
    訴處罰，縱其第3 次（或第3 次以上）施用毒品之時間在初
    犯釋放5 年以後，即與「5 年後再犯」之情形有別，且因已
    於「5 年內再犯」，顯見其再犯率甚高，原實施觀察、勒戒
    或強制戒治，已無法收其實效，而無5 年戒斷期之存在，自
    無再經觀察、勒戒及強制戒治之必要，應由檢察官逕行起訴
    （最高法院95年度台非字第59號、第65號判決意旨、95年度
    第7 次刑庭會議決議意旨參照）。查本案被告前因施用毒品
    案件，經裁定送送觀察、勒戒後，認有繼續施用毒品傾向，
    再經裁定送強制戒治，嗣經裁定停止戒治，所餘期間付護管
    束，於90年11月13日保護管束期滿未經撤銷視為執行完畢。
    復於前開強制戒治期滿5 年內之91年復因施用毒品案件，經
    檢察官提起公訴並聲請強制戒治，提起公訴部分經法院判處
    有期徒刑1 年2 月確定等，有臺灣高等法院被告前案紀錄表
    、臺灣高等法院在監在押全國紀錄表等在卷足參，則被告於
    前案經觀察勒戒、強制戒治執行完畢後，於5 年內已經再犯
    ，雖本案施用毒品之時間在初犯釋放5 年後，惟被告既已先
    於「5 年內再犯」，顯見其再犯率甚高，原實施觀察勒戒等
    已無法收其實效，而無5 年戒斷期之存在，參諸前揭判決及
    決議意旨，自無再經觀察、勒戒及強制戒治之必要，本院自
    應依法就被告本次施用毒品之犯行予以論罪科刑。
四、按海洛因、甲基安非他命為毒品危害防制條例第2 條第2 項
    第1 、2 款所規定之第一、二級毒品，核被告所為，係犯毒
    品危害防制條例第10條第1 、2 項之施用第一、二級毒品罪
    ，被告前開所犯2 件施用第一級、3 件施用第二級毒品犯行
    ，其時間及施用方式不同，顯係各別起意，上開5 罪自應分
    論併罰。被告各次持有毒品，復進而施用，其持有毒品之低
    度行為，均為施用毒品之高度行為所吸收，均不另論罪。又
    被告有事實欄所列前揭犯罪前科紀錄，有臺灣高等法院被告
    前案紀錄表可稽，被告受有期徒刑之執行完畢，五年以內故
    意再犯本件有期徒刑以上之5 罪，均構成累犯，均應依刑法
    第47條第1 項規定加重其刑。爰審酌被告施用毒品行為於本
    質上係屬自我戕害行為，反社會性之程度應屬較低；惟施用
    毒品，不僅足以戕害其個人身心，且極易滋生其他犯罪，惡
    化治安甚重，嚴重損及公益，且被告前經觀察勒戒、強制戒
    治、徒刑之執行助其戒除毒品，仍再為本案施用第一、二級
    毒品犯行，顯見其不思悔改，自制力亦顯不佳，及上開施用
    毒品行為均構成累犯均應加重其刑，惟念其犯後坦承犯行，
    並兼衡其素行、教育程度、經濟狀況、智識程度等一切情狀
    ，分別量處如主文所示之刑，並定其應執行之刑如主文所示
    ，以資懲儆。
五、另按查獲之第一、二級毒品及專供製造或施用第一、二級毒
    品之器具，不問屬於犯人與否，均沒收銷燬之，毒品危害防
    制條例第18條第1 項前段定有明文，則本案查獲被告時一併
    查扣之甲基安非他命7 包（毛重共2.9 公克）、海洛因2 包
    （毛重共0.6 公克）及甲基安非他命1 包（毛重1 公克），
    依法自均應宣告沒收銷燬之。另「一般鑑定裝袋內毒品之程
    式，均係以傾倒方式，將包裝袋內之毒品倒出、稱重、以儀
    器檢驗部分等，倒出時若認必要，則輔以刮杓刮取袋內粉末
    ，然無論依何種方式分離，包裝袋內均有極微量之第一級毒
    品海洛因殘留」，業經法務部調查局93年3 月19日調科壹字
    第09300113060 號函釋在案，此為本院職務上已知之事實，
    甲基安非他命情況亦屬類似，足認前開原用以承裝海洛因、
    甲基安非他命之包裝袋2 個、（合計）8 個，無論依何種方
    式分離，仍有極微量之第一級毒品海洛因、第二級毒品甲基
    安非他命殘留而無法析離，亦應整體視為查獲之第一、二級
    毒品海洛因、甲基安非他命，均應依法宣告沒收銷燬。另查
    獲被告時一併查扣之玻璃球吸食器2 組，既係被告所有供施
    用毒品甲基安非他命使用，而以將甲基安他命放入玻璃球吸
    食器內再點火燃燒之方式施用，應與包裝袋內裝入甲基安非
    他命情形類似，亦即縱使玻璃球吸食器內之大多數毒品甲基
    安非他命已燒燃進入人體，但玻璃球吸食器內應仍會有極微
    量甲基安非他命殘留於管壁內而無法析離，仍應整體視為查
    獲之第二級毒品甲基安非他命，依法亦應宣告沒收銷燬。
據上論斷，應依刑事訴訟法第273 條之1 第1 項、第284 條之1
、第299 條第1 項前段，毒品危害防制條例第10條第1 項、第2
項、第18條第1 項前段，刑法第11條、第47條第1 項、第51條第
5 款，判決如主文。
本案經檢察官劉昀到庭執行職務。
中    華    民    國   100    年    4     月    20    日
                  刑事第二庭    法  官  黃紀錄
以上正本證明與原本無異。
如不服本判決應於收受判決後10日內向本院提出上訴書狀，並應
敘述具體理由；其未敘述上訴理由者，應於上訴期間屆滿後20日
內向本院補提理由書（均須按他造當事人之人數附繕本）「切勿
逕送上級法院」。
中    華    民    國   100    年    4     月    20    日
                                書記官  戴仲敏